【裁判字號】    98,交聲,40
【裁判日期】    980319
【裁判案由】    違反道路交通管理處罰條例
【裁判全文】
臺灣宜蘭地方法院交通事件裁定          98年度交聲字第40號
移送機關    交通部公路總局臺北區監理所宜蘭監理站
異  議  人  甲○○
上列異議人因違反道路交通管理處罰條例案件，對於原處分機關
即交通部公路總局臺北區監理所宜蘭監理站中華民國98年1月14
日所為之處分（原處分案號：宜監字第裁43-ZIQ003381號）聲明
異議，本院裁定如下：
    主  文
異議駁回。
    理  由
一、異議人即受處分人甲○○經警舉發於民國97年9月15日20時
    50分許，駕駛車牌號碼G5-1482號自用一般小客車，行經國
    道五號高速公路頭城收費站時「行駛高速公路，於駛進收費
    站繳費時，未依標誌指示過站繳費（未申裝戶行駛電子收費
    車道）」違規。原處分機關調查後，認異議人「行駛高速公
    路，於駛進收費站繳費時，未依標誌指示過站收費」之違規
    情節屬實，依道路交通管理處罰條例第33條第3項規定，裁
    處異議人罰鍰新臺幣600元。
二、聲明異議意旨略以：(一)本件違規遭舉發當日係颱風過境後，
    宜蘭地區包括頭城地區均為電力受損斷電狀態，伊行經頭城
    收費站時無車道燈亦無收費燈，包括收費亭內亦無燈光，伊
    自可逕行認定暫停收費，請求查詢當時收費人員佐證。(二)伊
    當時前後500公尺應無車輛，請求調閱該時段通車紀錄。(三)
    頭城匝道為單一車道，其直線設計直達ETC車道，在無燈光
    下，駕駛人自然駛抵ETC車道。(四)且國道五號高速公路係付
    費通行之車道，夜間行駛之駕駛人自應有權享有足以辨識之
    燈光指示，該處無燈光指示，應係頭城匝道收費站緊急供電
    之瑕疵，不能逕認駕駛人誤闖，故請求頭城收費站查證當時
    燈光狀況，以免受處罰人不服。為此爰於法定期間內聲明異
    議，請求撤銷原處分等語。
三、按汽車行駛於高速公路、快速公路或設站管制之道路，不遵
    使用限制、禁止、行車管制及管理事項之管制規則，而有違
    反管制規定之行為，處駕駛人新臺幣600元以上1,200元以下
    罰鍰，道路交通管理處罰條例第33條第3項定有明文。經查
    ，異議人於上揭時地行駛國道五號高速公路，並未裝設車上
    機（OBU），而未依規定過站繳費，而通行頭城收費站電子
    收費車道之事實，為異議人所不爭，並有舉發違反道路交通
    管理事件通知單、採證照片存卷可稽，足資認定。異議人雖
    執前詞置辯，然經本院依異議人聲請向交通部臺灣區○道○
    ○○路局頭城收費站函詢結果，頭城收費站函覆：「因莘樂
    克颱風過境，本站於97年9月12日18時起至9月14日24時止暫
    停收費；台電於9月14日下午14：30分恢復正常供電，匝道
    收費站車道部分各車道票亭內燈開起，確保行車安全，並於
    收費票亭外加裝80瓦日光燈引導行車；在9月15日0時起開始
    正常收費。按規定車道無任何燈光是不能收費，經查違規時
    間收費員執勤正常，有本站執勤簿可查」、「舉發違規時間
    97 年9月15日20時50分，在往頭城交流道方向匝道收費站正
    常收費」等語明確，有該收費站98年2月13日高頭稽字第
    09800 00329號函在卷可查（見本院卷第17頁），是異議人
    辯稱違規行駛電子收費車道係因無適當燈光照明，致伊認暫
    停收費、致伊在無燈光下直駛電子收費車道等節，均無足信
    。又異議人於原處分機關申訴「伊行經車道口，經由收費員
    揮手示意通過，並非伊誤闖」乙節，業經頭城收費站97年12
    月12日高頭稽字第0970001733號函述：「經查本站燈光照明
    均足夠且正常，又ETC車道為無人收費車道，不必停車繳費
    可以逕行通過，且台端（指異議人）誤入ETC車道已進入攝
    相執法範圍，收費人員基於安全考量指示請台端車輛快速通
    過，以免後來車輛追撞，恐係台端誤解」等情明確（見本院
    卷第19 頁），異議人本件聲明異議請求傳訊該收費人員，
    核無必要；另異議人聲請調閱上開違規時段之通車紀錄，亦
    與本件違規事實無關，並無調查必要，均附此敘明。
四、綜上，異議人確有上開違規行為，應無疑義，原處分機關援
    引道路交通管理處罰條例第33條第3項規定，裁處異議人罰
    鍰新臺幣600元，於法並無不合，本件異議為無理由，應予
    駁回。
五、依道路交通案件處理辦法第19條，裁定如主文。
中    華    民    國    98    年    3     月    19    日
                    交通法庭  法  官  鄧晴馨
上正本證明與原本無異。
如不服本裁定，得於收受裁定正本後5日內，向本院提出抗告狀
。
                              書記官  林怡君
中    華    民    國    98    年    3     月    20    日


司法院資訊處製作；財團法人民間司法改革基金會備份。
